臺灣高等法院臺南分院刑事判決　　　　　九十一年度上易字第一○九○號　　　潛
　　　上　訴　人
　　　即　被　告　甲　○　○
　　　選任辯護人　陳　文　欽
右列上訴人因恐嚇取財案件，不服臺灣臺南地方法院九十一年度易字第八七五號中華
民國九十一年八月十三日第一審判決（起訴案號：臺灣臺南地方法院檢察署九十一年
度偵緝字第三八二號），提起上訴，本院判決如左：
      主      文
上訴駁回。
      事      實
一、甲○○基於故買贓物之概括犯意，明知姓名年籍不詳之成年男子所販售之賽鴿為
    來路不明之贓物（分別為如附表所示之所有人，於全省各地放飛進行訓練，賽鴿
    飛經臺南縣楠西鄉山區遭該不詳姓名之人竊捕），仍連續自民國（下同）九十一
    年一月下旬起至同年二月七日止，在台南縣楠西鄉郊區，以每隻賽鴿新台幣（下
    同）一千五百元之代價，購入如附表所示之林永鐘等人所有之賽鴿，再基於意圖
    為自己不法所有之概括犯意，循賽鴿腳環上之鴿主資料，以其所有門號0000
    000000號行動電話聯絡如附表所示之鴿主，先後對鴿主恫稱：「你的鴿子
    在我這裡，你要不要贖回」等語，致鴿主心生畏懼，擔心若不匯錢，恐無法取回
    賽鴿，乃依指示分別匯入如附表所示款項至楊新全郵局存簿儲金帳號：○五九四
    ○二─三號（局號：0000000號）及陳福安郵局存簿儲金帳號：○○九○
    八○─四號（局號：0000000號）之人頭帳戶內，總計取得匯款共四萬六
    千六百七十元。嗣於同年二月七日中午十二時許，經警循線在台南縣楠西鄉照安
    村興北一○一之一號後院查獲，並扣得供恐嚇用之聯絡電話手機一支及贓物即賽
    鴿三隻、尼龍網袋二個、提款卡二張及現金三千元。旋於偵查中逃匿，經臺灣臺
    南地方法院檢察署於九十一年四月二十二日以南檢玲信緝字第一三○九號通緝書
    發佈通緝，而於九十一年五月七日十一時許，在高雄市左營區○○○路與進學路
    口為警緝獲歸案。
二、案經台南縣警察局移送臺灣臺南地方法院檢察署檢察官偵查起訴。
      理      由
一、訊據上訴人即被告甲○○固坦承上開故買贓物等事，惟矢口否認有恐嚇取財犯行
    ，辯稱：伊有打電話給鴿主，但無恐嚇鴿主。因賣鴿子之人告訴伊，只要打電話
    給鴿主，鴿主即會向伊開價，每隻贖回之價錢不同云云。
二、經查：
(一)前揭故買贓物賽鴿之事實，業據被告坦承不諱，而被告向不詳之人所購買賽鴿，
    均為附表所示被害人所有，飛經臺南縣楠西鄉山區遭捕獲，經附表所示被害人證
    述在卷，乃屬他人竊盜取得之贓物。而被告購買賽鴿之目的，即在循賽鴿腳環上
    鴿主資料聯絡鴿主恐嚇取財，是被告明知取得之賽鴿乃他人竊盜取得之贓物甚明
    。
(二)前揭恐嚇取財之事實，業據附表所示被害人於警訊時證述在卷，並有匯款單影本
    二十紙、贓物認領保管收據二紙附卷及行動電話一支扣案可資佐證。按刑法所謂
    恐嚇，凡一切之言語、舉動足以使他人生畏懼心者，均包含在內（最高法院二十
    二年上字第一三一○號判例參照），故恐嚇罪之通知危害方法，並無限制，除以
    積極明示之言語舉動外，凡以其他足使被害人理解其意義之方法或暗示其如不從
    ，將加危害而使被害人心生畏怖者，均應包括在內（最高法院七十三年度台上字
    第一九三三號判決參照）。本件被告以電話通知附表所示鴿主，要求匯款贖鴿，
    縱未明示如不付款，將把鴿子殺掉或其他不利鴿子之行為，然實際上鴿主若拒絕
    付款，辛苦培育之賽鴿將無法取回，一般情形下鴿主均同意付款，亦可徵知鴿主
    內心上即係畏懼鴿子遭遇不測，依社會一般觀念衡量，該等言詞應係惡害之通知
    ，並足使人生畏怖心。何況被害人李芊慧、黃啟安、羅振欽、林永鐘、洪朝山、
    林容賜、許武鵬、修福美、王權益、黃坤田、江全成、林嘉儒於警訊時均明確證
    稱：被告稱若不匯款，將殺死鴿子等語，足認被告所為確已使被害人心生畏懼甚
    明，自難辭恐嚇取財罪責。被告辯稱：伊未實施恐嚇行為，不應論以恐嚇取財罪
    責乙節，顯係避重就輕之詞，洵非可採。
(三)又被告故買鴿主遭竊之鴿子之行為，目的在循賽鴿腳環上之鴿主資料聯絡鴿主，
    據以恐嚇取財，與單純之事後處分贓物行為不同。選任辯護人於原審辯稱：被告
    向被害人要求匯款之行為，乃故買贓物後之處分行為云云，亦不足採。
(四)綜上所述，被告故買贓物及恐嚇取財犯行，事證明確，堪以認定。
三、核被告所為，係犯刑法第三百四十九條第二項故買贓物罪及同法第三百四十六條
    第一項恐嚇取財罪。被告先後多次故買贓物、恐嚇取財犯行，時間緊接，所犯構
    成要件亦復相同，顯係基於概括犯意反覆為之，為連續犯，應各依刑法第五十六
    條規定論以一罪，並加重其刑。所犯故買贓物及恐嚇取財二罪間，有方法結果之
    牽連關係，應從一重按恐嚇取財罪處斷。被告所涉故買贓物犯行，起訴書雖未載
    及，惟與已載及恐嚇取財部分，有方法結果之牽連關係，自為起訴效力所及，應
    併予審究。原審審酌被告犯罪之動機、目的、手段，犯罪時所受之刺激及其品性
    、生活狀況、智識程度、犯罪所生之損害，及犯罪後態度等一切情狀，復參諸公
    訴人雖認被告為謀私利而竊鴿取贖，嚴重影響社會秩序，求處被告有期徒刑四年
    ，惟被告恐嚇取財所得金額僅四萬六千六百七十元，所得金額不高等情，適用刑
    法第五十六條、第三百四十九條第二項、第三百四十六條第一項、第五十五條、
    第三十八條第一項第二款，罰金罰鍰提高標準條例第一條前段，量處有期徒刑貳
    年。復認定扣案行動電話一支（含門號0000000000號晶片一片），為
    被告所有供犯罪所用之物，併依法宣告沒收。另扣案尼龍網袋二個，為被告向不
    詳之人購買贓物賽鴿時所用；扣案提款卡二張則無證據證明提領贓款所用，尚非
    供犯罪所用之物。其餘扣案現金三千元，亦無證據證明係被害人所匯之贓款，非
    屬犯罪所得之物，均不併予沒收。
四、原審復以公訴人另謂：被告取得之賽鴿，係被告架設捕鴿網竊取，因認被告亦涉
    有刑法第三百二十條第一項竊盜罪嫌云云。惟經傳訊查獲員警陳池享證稱：「我
    們根據線報在林冬益住處後方有人竊鴿勒贖，我們有四位幹員為一組前往山上的
    一間廟宇，用望遠鏡觀察，觀察了不只一天，案發當天發現被告拿鴿子進入林冬
    益住處，就前往逮捕。被告是從林冬益住處旁的馬路拿鴿子進來的。確定被告不
    是從山上下來的。」「如何知道要在那個山上查緝？）因為當地有很多捕鴿的用
    具。」「在觀察的期間是否看過被告拿捕鴿的工具進出？）沒有。我只在案發當
    天看到被告拿鴿子進林冬益家，我就趕快進去逮捕」等語，足證警方於偵辦期間
    從未發現被告前往山上取回賽鴿，且案發當日被告亦非從山上下來，係從林冬益
    住處附近馬路過來，顯然被告於案發當日所攜帶賽鴿，並非自山上捕鴿網上竊取
    而得，且本件並未查獲被告有何捕鴿工具，尚難推認被告有竊盜犯行。因公訴人
    認被告所涉此部分竊盜犯行與上開恐嚇取財犯行，有牽連犯裁判上一罪關係，爰
    就該部分不另為被告無罪之諭知。
五、本院經核原判決認事用法，均無不合，量刑亦屬妥適。被告上訴意旨，否認恐嚇
    取財犯罪，並指摘原判決不當，為無理由，應予駁回。
六、據上論斷，應依刑事訴訟法第三百六十八條，判決如主文。
本案經檢察官林炎昇到庭執行職務。
中  華  民  國      九十一      年        十        月      十  六      日
        臺灣高等法院臺南分院刑事第一庭
                                    審判長法官  茆    臺    雲
                                          法官  李    文    福
                                          法官  蔡    長    林
右正本證明與原本無異。
不得上訴。
                                    法院書記官  李    培    薇
中  華  民  國      九十一      年        十        月      十  七      日
附錄本案論罪科刑法條全文：
刑法第三百四十九條第二項：
  搬運、寄藏、故買贓物或為擔保者，處五年以下有期徒刑、拘役或科或併科一千元
以下罰金。因贓物變得之財物，以贓物論。
刑法第三百四十六條第一項：
  意圖為自己或第三人不法之所有，以恐嚇使人將本人或第三人之物交付者，處六月
以上五年以下有期徒刑，得併科一千元以下罰金。以前項方法得財產上不法之利益，
或使第三人得之者，亦同。
  附  表
┌───┬─────┬───────┬────────┬───────┐
│編號  │  姓  名  │  金    額    │  時        間  │匯入帳戶戶名  │
├───┼─────┼───────┼────────┼───────┤
│ 一   │  李芊慧  │        二千元│九一、一、二十三│ 楊新全       │
├───┼─────┼───────┼────────┼───────┤
│ 二   │  尤徵洋  │    一千三百元│九一、二、四    │ 陳福安       │
├───┼─────┼───────┼────────┼───────┤
│ 三   │  黃啟安  │        三千元│九一、二、六    │ 陳福安       │
├───┼─────┼───────┼────────┼───────┤
│ 四   │  羅振欽  │    二千五百元│九一、二、五    │ 陳福安       │
├───┼─────┼───────┼────────┼───────┤
│ 五   │  林永鐘  │    二千五百元│九一、二、六    │ 陳福安       │
├───┼─────┼───────┼────────┼───────┤
│ 六   │  林容賜  │        四千元│九一、二、五    │ 陳福安       │
├───┼─────┼───────┼────────┼───────┤
│ 七   │ 許武鵬   │        二千元│九一、一、三十  │ 楊新全       │
└───┴─────┴───────┴────────┴───────┘
┌───┬─────┬───────┬────────┬───────┐
│ 八   │ 修福美   │  一千八百十元│九一、二、一    │ 楊新全       │
├───┼─────┼───────┼────────┼───────┤
│ 九   │ 廖小燕   │    一千六百元│九一、一、三十  │ 楊新全       │
├───┼─────┼───────┼────────┼───────┤
│ 十   │ 王權益   │        二千元│九一、二、一    │ 楊新全       │
├───┼─────┼───────┼────────┼───────┤
│ 十一 │ 黃坤田   │    一千八百元│九一、二、一    │ 楊新全       │
├───┼─────┼───────┼────────┼───────┤
│ 十二 │ 林新德   │        二千元│九一、二、五    │ 陳福安       │
├───┼─────┼───────┼────────┼───────┤
│ 十三 │ 廖美雲   │  二千零十五元│九一、二、五    │ 陳福安       │
├───┼─────┼───────┼────────┼───────┤
│ 十四 │ 王瑞宗   │        二千元│九一、二、一    │ 楊新全       │
├───┼─────┼───────┼────────┼───────┤
│ 十五 │ 涂慶順   │        二千元│九一、二、一    │ 楊新全       │
├───┼─────┼───────┼────────┼───────┤
│ 十六 │ 林基生   │  三千六百十元│九一、二、五    │ 陳福安       │
└───┴─────┴───────┴────────┴───────┘
┌───┬─────┬───────┬────────┬───────┐
│ 十七 │ 賴朋志   │    二千零五元│九一、二、五    │ 陳福安       │
├───┼─────┼───────┼────────┼───────┤
│ 十八 │ 江全成   │二千五百二十元│九一、二、六    │ 陳福安       │
├───┼─────┼───────┼────────┼───────┤
│ 十九 │ 林清山   │        四千元│九一、一、三十  │ 楊新全       │
├───┼─────┼───────┼────────┼───────┤
│ 二十 │ 林嘉儒   │    二千零十元│九一、二、一    │ 楊新全       │
└───┴─────┴───────┴────────┴───────┘
